臺灣新竹地方法院刑事判決
110年度交訴字第65號
公  訴  人  臺灣新竹地方檢察署檢察官
被      告  郭忠義





上列被告因公共危險案件，經檢察官提起公訴（110年度撤緩偵
字第38號），被告於本院準備程序中，就被訴事實為有罪之陳述
，經告知被告簡式審判程序之旨，並聽取檢察官及被告之意見後
，本院裁定依簡式審判程序審理，判決如下：
    主  文
郭忠義犯肇事致人傷害逃逸罪，累犯，處有期徒刑陸月。
    事  實
一、郭忠義於民國109年8月19日8時20分，騎乘車牌號碼000-000
    號重型機車，沿新竹縣竹北市中山路由西往東方向直行，不
    慎與同向邱詩涵騎乘之車牌號碼000-0000號重型機車發生擦
    撞，致邱詩涵受有左膝瘀傷、左踝扭傷之傷害（所涉過失傷
    害罪嫌部分，業經撤回告訴，另由臺灣新竹地方檢察署檢察
    官以109年度偵字第12350號為不起訴處分確定）。詎郭忠義
    肇事後，明知其駕駛動力交通工具不慎肇事致人受傷，應即
    採取救護或其他必要之措施，並應向警察機關報告，不得駛
    離，竟基於肇事逃逸之犯意，未為任何必要之救護、報警措
    施，亦未留下車禍處理相關事宜之聯絡方式，且未徵求邱詩
    涵之同意，即逕自離開現場，經警據報處理後，始循線查悉
    上情。
二、案經邱詩涵訴由新竹縣政府警察局竹北分局報告臺灣新竹地
    方檢察署檢察官偵查後起訴。　　 
    理  由
一、上揭犯罪事實，業據被告郭忠義於本院準備程序及簡式審判
    程序中坦承認罪（見本院卷第31至34頁、第43至47頁），核
    與證人即告訴人邱詩涵於警詢及偵查中之證述大致相符（見
    109年度偵字第12350號卷【下稱12350號偵卷】第5至6頁、
    第35頁），並有道路交通事故現場圖、道路交通事故調查報
    告表（一）（二）各1份、道路交通事故現場照片暨行車紀
    錄器翻拍照片14張、新仁醫院109年8月19日乙種診斷證明書
    1份等件附卷可佐（見12350號偵卷第7至8頁、第9至10頁、
    第11至14頁、第15頁），足認被告上開任意性之自白與事實
    相符，堪以採信。綜上，本案事證明確，被告犯行洵堪認定
    ，應依法論科。
二、論罪科刑：
（一）核被告所為，係犯刑法第185條之4之肇事致人傷害逃逸罪
      。
（二）被告前於106年間因施用第二級毒品案件，經本院以106年
      度竹簡字第543號判決處有期徒刑5月確定，於106年11月2
      1日易科罰金執行完畢等情，此有臺灣高等法院被告前案
      紀錄表1份在卷可稽，是被告於有期徒刑執行完畢後，5年
      內故意再犯本案有期徒刑以上之罪，核屬刑法第47條第1
      項之累犯，茲參酌司法院大法官釋字第775號解釋意旨，
      衡以被告先前執行者係施用第二級毒品案件，尚與本案之
      罪質有異，倘因此加重最低本刑恐致生行為人所受的刑罰
      超過其所應負擔罪責的情形，是爰不依前揭規定加重其刑
      。
（三）再者，法院於面對不分犯罪情節如何，概以重刑為法定刑
      者，於有情輕法重之情形時，在裁判時本有刑法第59條酌
      量減輕其刑規定之適用，以避免過嚴之刑罰，亦即法院為
      避免刑罰過於嚴苛，於情輕法重之情況下，應合目的性裁
      量而有適用刑法第59條酌量減輕被告刑度之義務。又，刑
      法第59條規定犯罪之情狀顯可憫恕者，得酌量減輕其刑，
      其所謂「犯罪之情狀」，與同法第57條規定科刑時應審酌
      之一切情狀，並非有截然不同之領域，於裁判上酌減其刑
      時，應就犯罪一切情狀（包括第57條所列舉之10款事項）
      ，予以全盤考量，審酌其犯罪有無顯可憫恕之事由，即有
      無特殊之原因與環境，在客觀上足以引起一般同情，以及
      宣告法定最低度刑，是否猶嫌過重等等，資為判斷，且適
      用刑法第59條酌量減輕其刑時，並不排除同法第57條所列
      舉10款事由之審酌。查被告騎乘機車肇事後，雖未採取必
      要之救護措施，復未向警察機關報告，亦未留下任何聯絡
      方式，而逕行離去，其行為固有不當，然考量告訴人因本
      案車禍所受之傷害為左膝瘀傷、左踝扭傷，則告訴人之生
      命於斯時應無立即之危險，被告之犯罪情節自與過失肇事
      造成被害人嚴重傷亡後，猶惡意遺棄者有別，其犯罪情節
      顯非屬最嚴重之情形，又被告事後已積極與告訴人達成和
      解並賠償其損失，告訴人並具狀撤回告訴等情，此有臺灣
      新竹地方檢察署檢察官109年12月8日訊問筆錄1份、聲請
      撤回告訴狀各1份（見12350號偵卷第57至59頁、第61頁）
      存卷足考，當已積極彌補告訴人所受之損害，是本院綜觀
      上情，考量被告客觀之行為，倘仍科以刑法第185條之4肇
      事致人傷害逃逸最低刑度有期徒刑1年，使其無任何易服
      社會勞動之可能，而必須入監服刑，對其不免失之過苛，
      實有「情輕法重」之憾，顯有堪資憫恕之處，爰依刑法第
      59條之規定酌量減輕其刑。
（四）爰以行為人責任為基礎，審酌被告因過失致肇生本件車禍
      ，使告訴人受有上開傷害，且於肇事後，對告訴人身體受
      有傷害有所預見，竟仍未採取即時之救護作為或其他必要
      措施即逃離現場，其行為自有不當，惟告訴人所受之上開
      傷勢尚非有立即之危險，是被告上開犯罪情節並非屬最嚴
      重之情形，又被告犯後已坦承犯行，甚於本案偵查階段即
      積極與告訴人達成和解並賠償其損失，兼衡被告自承國中
      肄業之智識程度、入監前從事人力資源、粗工工作，與成
      年之兒子、女兒同住、經濟狀況勉持等一切情狀，量處如
      主文所示之刑。又，依刑法第41條第1項規定，得易科罰
      金之罪以「犯最重本刑為5年以下有期徒刑以下之刑之罪
      」為限，被告所犯本件為刑法第185條之4之肇事逃逸罪，
      其最重法定刑為「7年以下有期徒刑」，是被告所犯雖經
      本院判處有期徒刑6月，依法仍不得諭知易科罰金之折算
      標準，惟依同法第41條第3項規定，得易服社會勞動。至
      可否易服社會勞動及如何執行，要屬執行事項，當俟本案
      確定後，另由執行檢察官依檢察機關辦理易服社會勞動作
      業要點之相關規定審酌之，非屬法院裁判之範圍，附此敘
      明。
據上論斷，應依刑事訴訟法第273條之1第1項、第299條第1項前
段，判決如主文。
本案經檢察官林鳳師提起公訴，檢察官黃瑞盛到庭執行職務。　
中　　華　　民　　國　　110 　年　　8 　　月　　12　　日
                  刑事第六庭      法　官      王榮賓
以上正本證明與原本無異。
如不服本判決應於收受送達後20日內向本院提出上訴書狀，並應
敘述具體理由；其未敘述上訴理由者，應於上訴期間屆滿後20日
內向本院補提理由書（均須按他造當事人之人數附繕本）「切勿
逕送上級法院」。告訴人或被害人如對於本判決不服者，應具備
理由請求檢察官上訴，其上訴期間之計算係以檢察官收受判決正
本之日期為準。
中　　華　　民　　國　　110 　年　　8 　　月　　12　　日
                                  書記官      蘇鈺婷
附錄本案論罪科刑法條：
中華民國刑法第185條之4
（肇事遺棄罪）
駕駛動力交通工具肇事，致人死傷而逃逸者，處1年以上7年以下
有期徒刑。